臺灣高等法院刑事判決
109年度上訴字第591號
上  訴  人  
即  被  告  蔡嘉豪


選任辯護人  賴傳智律師（法扶律師）                      上列上訴人因違反毒品危害防制條例案件，不服臺灣新北地方法院108年度訴字第582號，中華民國108年10月16日第一審判決（起訴案號：臺灣新北地方檢察署108年度偵字第9406號），提起上訴，本院判決如下：
    主  文
上訴駁回。
    事實及理由
一、本案經本院審理結果，認第一審以上訴人即被告蔡嘉豪犯毒
    品危害防制條例第4條第6項、第2項販賣第二級毒品未遂罪
    ，判處有期徒刑1年9月，並就扣案如原判決附表編號1所示
    之三星廠牌行動電話1支依同條例第19條第1項規定宣告沒收
    ，編號2所示之第二級毒品大麻1包（驗餘淨重4.65公克）依
    同條例第18條第1項前段規定諭知沒收銷燬，認事用法及量
    刑均無不當，應予維持，除證據部分應補充「被告於本院審
    理時之自白，並供承：這次如果有賣掉，可以賺新臺幣（下
    同）1千元等語（本院卷第67頁）」外，其餘均引用第一審
    判決書記載之事實、證據及理由（如附件）。
二、被告上訴意旨略以：被告係因好奇心驅使而購入大麻供自己
    施用，後因施用不完，才想將大麻售出，只是賺取蠅頭小利
    ，並非賺取暴利。又被告係在通訊軟體微信之特定群組中，
    以隱晦之代號刊登販毒訊息，此代號僅極少數具吸食大麻經
    驗者方明瞭其中含意，所販售大麻之數量、金額均甚微，犯
    行僅止於未遂，犯罪手段及所生危害尚稱輕微，且犯罪後自
    警詢迄今均坦承犯行，犯後態度甚佳。被告犯案時僅19歲，
    母親在年幼時即已往生，父親日前又因不堪病痛自殺輕生，
    被告對於父親自殺亦甚自責，被告只有兄姐可以相依為命，
    如令被告入監，勢必混亂以後的人生，切斷與家人間之緊密
    連結，加重刑罰之惡害性，故請依刑法第59條規定酌減刑度
    等語。
三、經查：
  ㈠原審依調查證據之結果，認定被告意圖營利，基於販賣第二
    級毒品大麻之犯意，於民國108年3月19日下午1時39分許，
    使用如附表編號1所示行動電話所安裝之通訊軟體「WeChat
    」，在公開聊天室群組刊登「純正玫瑰花要多少有多少」、
    「歡迎私聊」等隱喻販賣毒品之訊息，與喬裝買家之員警約
    定以6,000元出售重量約5公克之大麻而著手販賣，嗣被告於
    同年3月23日下午2時48分許至約定地點新北市○○區○○街00號
    前，欲將如附表編號2所示之大麻1包交付時，遭警表明身分
    當場查獲而販賣未遂，所為係犯毒品危害防制條例第4條第6
    項、第2項之販賣第二級毒品未遂罪，業於判決理由中論述
    綦詳。並說明被告為未遂犯，爰依刑法第25條第2項規定減
    輕其刑，又其於偵審中自白上開犯行，應依毒品危害防制條
    例第17條第2項規定遞減輕其刑；於量刑時復審酌被告著手
    販賣第二級毒品與他人，危害國民身心健康及社會治安，所
    為誠屬不該，兼衡被告行為時年僅19歲，學歷為國中肄業，
    從事水電工作、家庭經濟狀況勉持（偵卷第6頁，原審卷第1
    07頁），暨其犯罪動機、目的、手段、所欲販售之大麻重量
    約4.65公克、金額為6,000元，販賣毒品之情節尚非重大，
    犯罪後坦承犯行，態度尚可等一切情狀，量處有期徒刑1年9
    月，所為量刑已是販賣第二級毒品未遂罪經上開2次減輕其
    刑後之最低度刑。
  ㈡被告上訴雖主張：其於案發時年僅19歲，本案只是賺取蠅頭
    小利，所販售大麻之數量、金額均甚微，犯行僅止於未遂，
    犯罪手段及所生危害尚稱輕微，請依刑法第59條規定酌減刑
    度云云。惟查刑法第59條於94年2月2日修正公布，將原規定
    「犯罪之情狀可憫恕者，得酌量減輕其刑」修正為「犯罪之
    情狀顯可憫恕，認科以最低度刑仍嫌過重者，得酌量減輕其
    刑」。其修正理由第1 點表明「現行第59條在實務上多從寬
    適用。為防止酌減其刑之濫用，自應嚴定其適用之條件，以
    免法定刑形同虛設，破壞罪刑法定之原則」，足見立法者透
    過修法以規制法院從嚴適用刑法第59條之立法目的。本於權
    力分立及司法節制，裁判者自不宜無視該立法意旨，而於個
    案恣意以該條寬減被告應負刑責，俾維法律安定與尊嚴。是
    以刑法第59條所規定「犯罪情狀顯可憫恕，認科最低度刑仍
    嫌過重者，得酌量減輕其刑」，此雖為法院依法得行使裁量
    之事項，然並非漫無限制，必須犯罪另有特殊之原因、環境
    與情狀，在客觀上足以引起一般之同情，認為即予宣告法定
    低度刑期，猶嫌過重者，始有其適用。查被告販賣毒品之目
    的乃在圖一己私利，且其上開犯行，已依刑法第25條第2項
    未遂犯規定減輕其刑，再依毒品危害防制條例第17條第2項
    規定遞減輕其刑，已無科處最輕刑度猶嫌過重，在客觀上足
    以引起一般人同情之情形。再者，被告於案發當時固年僅19
    歲，但依法已具責任能力，倘違犯刑罰法律，即應擔負罪責
    ，考以被告除在通訊軟體「WeChat」公開聊天室群組刊登「
    純正玫瑰花要多少有多少」之隱喻販賣毒品訊息外，其亦於
    刊登後在「WeChat」針對某詢價者探問「1盎司」之價格時
    ，進行報價（偵卷第24、26頁），可見被告就毒品大麻有其
    貨源，依其犯罪情狀，所為販賣毒品大麻之行為對於助長毒
    品流通實具相當危害性，難認有何顯可憫恕之處，更無情輕
    法重之情，應無刑法第59條規定之適用，被告上訴執前詞請
    求再依刑法第59條酌減其刑云云，並不可採。 
四、綜上所述，本件被告上訴為無理由，應予駁回。
據上論斷，應依刑事訴訟法第368條、第373條，判決如主文。
本案經檢察官劉新耀提起公訴，檢察官林黛利到庭執行職務。
中　　華　　民　　國　　109 　年　　4 　　月　　8 　　日
                  刑事第七庭  審判長法　官  孫惠琳
                                    法　官  連雅婷
                                    法　官  戴嘉清
以上正本證明與原本無異。
如不服本判決，應於收受送達後20日內向本院提出上訴書狀，其
未敘述上訴之理由者並得於提起上訴後20日內向本院補提理由書
（均須按他造當事人之人數附繕本）「切勿逕送上級法院」。
                                    書記官  高建華
中　　華　　民　　國　　109 　年　　4 　　月　　8 　　日
附錄：本案論罪科刑法條全文
毒品危害防制條例第4條
製造、運輸、販賣第一級毒品者，處死刑或無期徒刑；處無期徒
刑者，得併科新臺幣二千萬元以下罰金。
製造、運輸、販賣第二級毒品者，處無期徒刑或七年以上有期徒
刑，得併科新臺幣一千萬元以下罰金。
製造、運輸、販賣第三級毒品者，處七年以上有期徒刑，得併科
新臺幣七百萬元以下罰金。
製造、運輸、販賣第四級毒品者，處五年以上十二年以下有期徒
刑，得併科新臺幣三百萬元以下罰金。
製造、運輸、販賣專供製造或施用毒品之器具者，處一年以上七
年以下有期徒刑，得併科新臺幣一百萬元以下罰金。
前五項之未遂犯罰之。

────────────────────────────
附件：
臺灣新北地方法院刑事判決　　　　　　　108年度訴字第582號
公　訴　人　臺灣新北地方檢察署檢察官
被　　　告　蔡嘉豪　
                    
                    
指定辯護人　賴傳智律師
上列被告因違反毒品危害防制條例案件，經檢察官提起公訴（10
8 年度偵字第9406號），本院判決如下：
    主  文
蔡嘉豪販賣第二級毒品，未遂，處有期徒刑壹年玖月。
扣案如附表編號1 所示之物沒收，如附表編號2 所示之物沒收銷
燬。 
    事  實
一、蔡嘉豪明知大麻係毒品危害防制條例第2 條第2 項第2 款所
    規定之第二級毒品，依法不得販賣或持有，竟意圖營利，基
    於販賣第二級毒品大麻之犯意，於民國108 年3 月19日下午
    1 時39分許，使用如附表編號1 所示行動電話所安裝之通訊
    軟體「WeChat」，以暱稱「000000000 」，在公開聊天室群
    組刊登「純正玫瑰花要多少有多少」、「歡迎私聊」等隱喻
    販賣毒品之訊息，適為臺北市政府警察局大同分局員警執行
    網路巡邏勤務時發現，遂喬裝買家與蔡嘉豪透過前揭行動電
    話之通訊軟體接洽，兩人並以「花價」、「1 朵12」暗示毒
    品價格，約定於108 年3 月23日下午2 時許，在新北市○○區
    ○○街00號前，以新臺幣（下同）6,000 元之代價，由蔡嘉豪
    出售重量約5公克之大麻予員警，以此方式著手於販賣第二
    級毒品犯行。嗣蔡嘉豪於同日下午2時48分許至上開約定地
    點，欲將如附表編號2所示之大麻1包交付給員警時，經員警
    表明身分，遭當場查獲而未遂，並扣得如附表所示之物，而
    查悉上情。
二、案經臺北市政府警察局大同分局報告臺灣新北地方檢察署檢
    察官偵查起訴。
    理  由
壹、得心證之理由：
一、訊據被告蔡嘉豪於警詢、偵查及本院審理中對於上揭犯罪事
    實均坦承不諱（偵卷第6 、7 、39-41 頁、本院卷第73、75
    、107 頁），並有下列補強證據可以佐證：
  ㈠記載與被告接洽購買大麻、查獲過程之臺北市政府警察局大
    同分局警備隊員警職務報告書1 份（偵卷第5 頁）。
  ㈡被告於聊天室群組刊登之廣告、與員警接洽、對話之通訊軟
    體WeChat語音通話譯文、對話紀錄截圖各1 份（偵卷第23-2
    5 頁）。
  ㈢扣案之大麻照片1 張，另有如附表所示之物扣案可以佐證。
  ㈣扣案之大麻1 包，經鑑定含有第二級毒品大麻成分（驗餘淨
    重4.65公克），此有法務部調查局濫用藥物實驗室108年4月
    22日調科壹字第00000000000號鑑定書1份在卷可證（偵卷第
    45頁）。
  ㈤足認被告任意性自白與事實相符，可以採信。
二、被告於本院審理中坦承：是因為先前買的大麻抽不完，所以
    想要賣掉等語（本院卷第107 頁），可認被告有意將多餘的
    大麻轉手售出，而換取現金，主觀上係基於營利意圖而為本
    案犯行。
三、綜上所述，本件事證明確，被告犯行堪以認定，應依法論科
    。 
貳、論罪科刑之法律適用
一、罪名：大麻是毒品危害防制條例第2 條第2 項第2 款所列管
    之第二級毒品。本案被告於通訊軟體群組中，以前揭刊登隱
    喻販賣毒品訊息之方式，對外吸引欲購買大麻之人向其購買
    ，顯然本有販賣第二級毒品以營利之故意，嗣經警佯與之為
    對合行為，使其暴露犯罪事證，而佯裝買家之員警並無購買
    真意，實際上不可能完成本案毒品交易，是核被告所為，係
    犯毒品危害防制條例第4 條第6 項、第2 項之販賣第二級毒
    品未遂罪。其為販賣大麻而持有第二級毒品之低度行為，應
    為販賣之高度行為所吸收，不另論罪。
二、刑之減輕：
  ㈠被告已著手於犯罪行為之實行，因佯裝買家之警方無購毒真
    意而不遂，為未遂犯，爰依刑法第25條第2 項之規定，按既
    遂犯之刑度減輕其刑。
  ㈡被告販賣第二級毒品未遂犯行為警查獲後，於警詢、偵查中
    及本院審理中均自白其犯行，應依毒品危害防制條例第17條
    第2 項之規定減輕其刑，並依法遞減之。
  ㈢本案無刑法第59條之適用：
    ⒈辯護人主張本件被告犯後均自白犯行，所欲販售之毒品數
      量及金額均甚微，與大盤毒梟造成之社會危害顯然有異，
      且被告是在特定群組以隱晦代號張貼廣告，只有特定小部
      分的人才看的懂，被告犯罪手段及所生危害輕微，且案發
      時年僅19歲，社會經驗不足，應有情輕法重情形，請依刑
      法第59條規定酌減其刑等語。
    ⒉本院知道被告年僅19歲，年紀非常輕，然經警方檢視被告
      所持如附表編號1 之行動電話內之通訊軟體對話紀錄，被
      告於同一時期面對其他買家詢價「玫瑰花」、「一盎司」
      時，尚與臉書暱稱「○○」之人確認，而回報該買家「2.2W
      」，後買家詢問貨物來源時，被告提及是「進口」，過陣
      子還會有「飲料」等情，此有被告上開對話紀錄翻拍照片
      18張在卷可佐（偵卷第26-28 頁），由此可知，被告於本
      案行為之際，尚有與其他買家在接洽，本件並非偶發單一
      之犯行，對於助長毒品流通，仍有相當之危害可能性，又
      被告本件著手販售約4.65公克之大麻，售價為6,000 元，
      數量及價格均非極微，被告雖年紀甚輕，然依其與另案詢
      價者及幕後暱稱「○○」確認售價之過程，被告應有相當之
      自主權限及參與程度，與一般受人操控利用之年輕棋子不
      同，本案犯罪情狀上並無明顯足以引人同情之處，被告犯
      行對照遞減輕後之法定最低刑度，本院認並無過重情形，
      是辯護人主張依刑法第59條規定酌減其刑等語，並不足採
      。
三、量刑：爰以行為人之責任為基礎，審酌被告著手販賣第二級
    毒品與他人，危害國民身心健康及社會治安，所為誠屬不該
    ，所幸本案經員警於執行網路巡邏時發覺，而未生販賣毒品
    之結果，兼衡被告行為時年僅19歲，學歷為國中肄業，目前
    從事水電工作、家庭經濟狀況勉持（偵卷第6 頁、本院卷第
    107 頁），暨其犯罪動機、目的、手段、所欲販售之大麻重
    量約4.65公克、金額為6,000 元，販賣毒品之情節尚非重大
    ，被告犯後均坦承犯行，態度尚可等一切情狀，量處如主文
    所示之刑。
四、本案無法宣告緩刑之說明：
    辯護人以前述量刑事由，主張給予被告附條件緩刑等語。本
    院能夠理解被告年紀很輕，本案所著手販賣之大麻，最後也
    沒有賣成功，其犯後態度也看得出來有悔意。可惜，被告前
    因涉犯不能安全駕駛案件（下稱前案），經本院於108 年2
    月12日以107 年度交簡字第4090號判決判處有期徒刑2 月，
    緩刑2 年確定（緩刑期間至110 年2 月11日），此有臺灣高
    等法院被告前案紀錄表及該案判決書各1 份在卷可證（本院
    卷第113 頁），是被告剛因故意犯罪，而受有期徒刑以上刑
    之宣告確定，而在前案緩刑期滿前，該前案宣告之有期徒刑
    尚未失效，本案與刑法第74條第1 項之緩刑要件不符，無法
    宣告緩刑。
五、沒收：
  ㈠扣案如附表編號2 所示之大麻1 包，為被告著手販賣之第二
    級毒品，此為被告於本院審理中所坦承（偵卷第39、40頁）
    ，且有前揭鑑定報告可佐，為本案查獲之第二級毒品，除鑑
    驗用畢之毒品業已滅失外，不問屬於犯罪行為人與否，均應
    依毒品危害防制條例第18條第1 項前段宣告沒收銷燬；另包
    裝上開大麻之外包裝袋1 個，因其上殘留之毒品難以完全析
    離，且無析離之實益與必要，應視同毒品，併予沒收銷燬。
  ㈡扣案如附表編號1 所示行動電話1 支，係供被告本件販賣毒
    品所用之聯絡工具，業據被告於本院中自承在卷（本院卷第
    73頁），並有被告與警方聯繫之對話內容翻拍照片在卷可證
    （偵卷第24、25頁），應依毒品危害防制條例第19條第1 項
    之規定，不問屬於犯罪行為人與否，宣告沒收。
據上論斷，應依刑事訴訟法第299 條第1 項前段，判決如主文。
本案經檢察官劉新耀偵查起訴，由檢察官黃明絹到庭執行公訴。
中　　華　　民　　國　108 　　年　　10　　月　　16　　日
                  刑事第一庭  審判長法　官　楊志雄

                                    法  官  許菁樺

                                    法  官  蕭淳元
上列正本證明與原本無異。
如不服本判決，應於判決送達後10日內敘明上訴理由，向本院提
出上訴狀 (應附繕本) ，上訴於臺灣高等法院。其未敘述上訴理
由者，應於上訴期間屆滿後20日內向本院補提理由書「切勿逕送
上級法院」。
                                    書記官  陳芳瑤
中　　華　　民　　國　 108　　年　　10　　月　　17　　日
附錄本案論罪科刑法條全文：
毒品危害防制條例第4 條
製造、運輸、販賣第一級毒品者，處死刑或無期徒刑；處無期徒
刑者，得併科新臺幣 2 千萬元以下罰金。
製造、運輸、販賣第二級毒品者，處無期徒刑或 7 年以上有期
徒刑，得併科新臺幣 1 千萬元以下罰金。
製造、運輸、販賣第三級毒品者，處 7 年以上有期徒刑，得併
科新臺幣 7 百萬元以下罰金。
製造、運輸、販賣第四級毒品者，處 5 年以上 12 年以下有期
徒刑，得併科新臺幣 3 百萬元以下罰金。
製造、運輸、販賣專供製造或施用毒品之器具者，處 1 年以上
7 年以下有期徒刑，得併科新臺幣 1 百萬元以下罰金。
前五項之未遂犯罰之。

【附表】：

編號 扣案物 1 三星廠牌行動電話（內含門號0000-000-000 號SIM 卡1張）1 支。 2 大麻1 包（驗餘淨重4.65公克）